臺灣嘉義地方法院民事裁定
111年度監宣字第95號
聲  請  人  嘉義市政府

法定代理人  黃敏惠  
代  理  人  劉鈺茹  
相  對  人  賴清輝  


關  係  人  嘉義市政府社會處處長林家緯 

            賴素英  
            賴素蓮  
上列當事人間聲請監護宣告事件，本院裁定如下：   
    主  文
一、宣告丁○○（男、民國00年0月00日生、身分證統一編號：Z00
    0000000號）為受監護宣告之人。
二、選定嘉義市政府市長為受監護宣告之人丁○○之監護人。
三、指定嘉義市政府社會處處長或其指派之人為會同開具財產清
    冊之人。
四、聲請費用由受監護宣告之人丁○○負擔。   
    理  由
一、聲請意旨略以：相對人為街友，於110年3月8日因路倒、抽
    搐由救護車送往聖馬爾定醫院診斷為缺氧性腦病變，入院當
    日即插管治療，因相對人無其他親屬資源，故由聲請人受案
    服務並進行保護安置，同年月30日協助入住祥太醫療社團法
    人附設祥太護理之家迄今。相對人因氣切、意識昏迷，日常
    生活完全無法自理，需專人照顧。爰依法聲請對相對人為監
    護宣告，並選定適當人選為監護人、會同開具財產清冊之人
    等語。
二、對於因精神障礙或其他心智缺陷，致不能為意思表示或受意
    思表示，或不能辨識其意思表示之效果者，法院得因本人、
    配偶、四親等內之親屬、最近一年有同居事實之其他親屬、
    檢察官、主管機關或社會福利機構之聲請，為監護之宣告，
    民法第14條第1項定有明文。又法院應於鑑定人前，就應受
    監護宣告之人之精神或心智狀況，訊問鑑定人及應受監護宣
    告之人，始得為監護之宣告。但有事實足認無訊問之必要者
    ，不在此限。鑑定應有精神科專科醫師或具精神科經驗之醫
    師參與並出具書面報告，家事事件法第167條亦定有明文。
    又所謂有事實足認無訊問之必要者，亦即經醫師診斷或鑑定
    明顯有精神障礙或其他心智缺陷者，例如：植物人、重度精
    神障礙或重度智能障礙者，明顯不能為意思表示、受意思表
    示或辨識意思表示之效果者為之。
三、經查，聲請人主張之前揭事實，已據其提出祥太醫療社團法
    人祥太醫院診斷證明書、戶籍謄本等件為憑。經本院囑託戴
    德森醫療財團法人嘉義基督教醫院趙星豪醫師審驗相對人之
    精神及心智狀況，趙星豪醫師鑑定結果略以：賴員於110年3
    月起即因呼吸衰竭併缺氧性腦病變，導致認知功能、語言理
    解及表達能力均有極重度障礙，且須靠呼吸器維生，目前仍
    在祥太醫院呼吸照護病房住院治療中，鑑定時賴員對叫喚及
    問話均已無法回答，昏迷指數僅6分，在臨床失智評估上達
    極重度失智之程度，已完全無法處理任何社會事務，故賴員
    因其心智缺陷，已不能為意思表示及受意思表示，建議為監
    護宣告等語，有精神鑑定報告書在卷可證。本院考量前述鑑
    定意見，認相對人因病，理解與表達能力受損，自我照顧功
    能需仰賴他人協助，認知功能障礙，故相對人因心智缺陷，
    致不能為意思表示或受意思表示，及不能辨識其意思表示之
    效果。因此，聲請人聲請對相對人為監護之宣告，為有理由
    ，應予准許。
四、受監護宣告之人應置監護人。法院為監護之宣告時，應依職
    權就配偶、四親等內之親屬、最近一年有同居事實之其他親
    屬、主管機關、社會福利機構或其他適當之人選定一人或數
    人為監護人，並同時指定會同開具財產清冊之人。法院選定
    監護人時，應依受監護宣告之人之最佳利益，優先考量受監
    護宣告之人之意見，審酌一切情狀，並注意下列事項：㈠受
    監護宣告之人之身心狀態與生活及財產狀況。㈡受監護宣告
    之人與其配偶、子女或其他共同生活之人間之情感狀況。㈢
    監護人之職業、經歷、意見及其與受監護宣告之人之利害關
    係。㈣法人為監護人時，其事業之種類與內容，法人及其代
    表人與受監護宣告之人之利害關係。民法第1110條、第1111
    條第1項及第1111條之1分別定有明文。
五、本件相對人既經為監護之宣告，已如上述，自應依上開規定
    ，為其選定監護人及指定會同開具財產清冊之人。經查：相
    對人未婚，被賴木金、賴絨收養，養父母均已過世，賴木金
    、賴絨另育有2女等情，有聲請人提出之戶籍謄本可參。本
    院通知關係人乙○○、丙○○（即相對人之妹妹）到庭表示意見
    ，然其等並未到庭，且關係人丙○○具狀表達無力擔任相對人
    監護人之意。相對人係養子，與養父母所生女兒乙○○、丙○○
    之關係疏遠，鮮少聯繫。聲請人提出本件聲請，並表達因為
    相對人長期住在呼吸照護病房，花費甚高，據悉相對人有約
    50萬元存款，應先用於醫療必要之用等情。審酌相對人之家
    屬關係疏離，若強令由家屬擔任相對人之監護人，日後遇有
    醫療決策或日常事務急需處理時，恐延宕時間，而損及相對
    人之利益，考量相對人設籍於嘉義市，本院認由嘉義市政府
    市長任監護人，最能符合受監護宣告人之最佳利益，爰選定
    嘉義市政府市長（現為甲○○）為受監護宣告人之監護人；另
    審酌又嘉義市政府社會處處長為當地主管社會福利等業務首
    長，對主管業務具相當之熟悉及專業，並有眾多學有專精之
    社會工作人員從事相關業務，認由其擔任會同開具財產清冊
    之人，應屬適當，故指定嘉義市政府社會處處長或其指定之
    人為會同開具財產清冊之人。
六、依民法第1113條準用同法第1099條、第1099條之1規定，於
    監護開始時，監護人嘉義市政府市長對於受監護宣告人即相
    對人之財產，應會同嘉義市政府社會處處長或其指派之人於
    2個月內開具財產清冊，並陳報法院，於此之前僅得對受監
    護人財產為必要之管理，併此指明。
七、依家事事件法第164條第2項，裁定如主文。
中　　華　　民　　國　　111 　年　　5 　　月　　19　　日
                  家事法庭     法　官 洪嘉蘭           
以上正本係照原本作成。
如對本裁定抗告，須於裁定送達後10日之不變期間內，向本院提
出抗告狀，並繳納抗告費新臺幣1,000元。
中　　華　　民　　國　　111 　年　　5 　　月　　19　　日
                              書記官　林玫熹